臺灣桃園地方法院刑事判決　　　　　　　　　　　　　　九十二年度易字第九三號
　　公　訴　人　臺灣桃園地方法院檢察署檢察官
　　被　　　告　甲○○
右列被告因詐欺案件，經檢察官提起公訴（九十年度偵字第二００四０號），本院判
決如左：
    主  文
甲○○幫助意圖為自己不法之所有，以詐術使人將本人之物交付，處有期徒刑陸月，
如易科罰金，以參佰元折算壹日。
    事  實
一、甲○○知悉一般人無故取得他人金融帳戶使用之行徑常與財產犯罪之需要密切相
    關，且取得他人存摺之目的在於方便取得贓款及掩飾犯行不易遭人追查，又對於
    提供帳戶予他人使用雖無必引發他人萌生犯罪之確信，但仍以縱若有人持以犯罪
    亦無違反其本意之幫助犯意，竟仍基於幫助真實姓名暨年籍均不詳、自稱「黃志
    強」、「洪經理」等成年男子所組成詐騙集團向人詐欺財物之犯意，於民國九十
    年五月十五前某一日（九十年四月十二日以後），在台灣地區某不詳處所，將其
    先前（即九十年四月十二日）至桃園縣桃園市○○路三十三號台北銀行桃園分行
    申辦之活儲綜合存款帳號00000000000─九號之帳戶存摺、提款卡、
    印鑑章及密碼提供予該詐騙集團之人使用。嗣該犯罪集團之人士取得甲○○前開
    台北銀行存摺、提款卡、密碼及印章後，即以「世華融資銀行」之名義，在報紙
    分類廣告刊登「個人信貸、青創基金、工商貸款、農業易貸、00－00000
    00」之廣告，以此從事詐欺取財行為。適於九十年五月間，乙○○、丁○○夫
    妻因急需金錢週轉，見報後撥打上開廣告所載電話與之聯絡，表明欲借款一百萬
    元，而由自稱「黃志強」、「洪經理」及其他真實年籍姓名均不詳之成年男子接
    聽並留下基本資料，後在九十年五月十四日，「黃志強」及「洪經理」向乙○○
    表示如欲貸款需先至台北銀行開戶並辯理語音轉帳系統，方便核發貸款，乙○○
    受該分類廣告及「洪經理」等人之詐騙，信以為可順利貸得款項，聽從渠等指示
    當日即至台北銀行高雄分行開戶、辦理語音轉帳後，再告知「黃志強」、「洪經
    理」等人其語音轉帳密碼後，「洪經理」、「黃志強」再分別訛稱為取信銀行及
    獲取更低利率，詐騙乙○○、丁○○使之陷於錯誤而依渠等指示於九十年五月十
    五日存入新台幣（下同）五十萬元，然上開款項隨即遭該詐騙集團以語音轉帳之
    方式轉匯入甲○○所提供上開台北銀行帳戶內，再由該詐騙集團成員以提款卡及
    臨櫃提款方式提領一空，然乙○○仍渾然不知已遭詐騙，而接續於九十年五月十
    七日再存入五十萬元，嗣乙○○為求確認轉帳金額而補登存摺，赫然發現先前於
    九十年五月十五日存入之五十萬元業經語音轉支至甲○○上開台北銀行帳戶，心
    中一驚而再次補登，又發現甫存入之五十萬元亦遭語音轉支至同一帳號，而其銀
    行帳戶內並未見貸款金額轉入，乙○○、丁○○始知受騙而立即至臺灣臺南地方
    法院檢察署按鈴申告，始查知上情。
二、案經被害人乙○○、丁○○訴由臺灣台南地方法院檢察署呈請台灣高等法院檢察
    署令轉台灣桃園地方法院檢察署檢察官偵查起訴。
    理  由
一、訊據被告甲○○矢口否認有何幫助詐欺取財犯行，辯稱：伊於九十年四月十二日
    有至台北銀行桃園分行開立活期儲蓄綜合存款帳戶，但該存摺、提款卡、印章均
    於九十年五月在桃園縣桃園市○○路六十九號五樓住處內遭竊遺失，提款卡密碼
    寫在紙條上與存摺放在一起遺失，伊並不認識「黃志強」、「洪經理」等人，不
    可能提供存摺、印章、提款卡給他們，也不知道被害人乙○○有匯款，更不知道
    為何會有款項轉入伊台北銀行帳戶云云。惟查：
    (一)被告甲○○係於九十年四月十二日親至桃園縣桃園市○○路三十三號台北銀行
      桃園分行以一百元開立、申辦活儲綜合存款之帳戶（帳號為00000000
      000─九號），並翌日（即九十年四月十三日）即自該帳戶轉出九十八元而
      僅餘二元一情，為被告所自承不諱，並有台北銀行存摺類存款存入憑條、存款
      各項業務申請暨約定書及台北銀行帳戶交易明細資料一份在卷可稽，此部分事
      實應堪認定。而被害人乙○○、丁○○係於九十年五月間，依報紙上所刊登之
      「世華融資銀行、個人信貸、青創基金、工商貸款、農業易貸、00－000
      0000」之不實廣告所載電話號碼與自稱「黃志強」「洪經理」之成年男子
      取得聯繫並留下基本資料，後在九十年五月十四日，「黃志強」及「洪經理」
      向乙○○表示如欲貸款需先至台北銀行開戶並辯理語音轉帳系統，方便核發貸
      款，致被害人乙○○陷於錯誤，聽從渠等指示當日即至台北銀行高雄分行開戶
      、辦理語音轉帳，再告知語音轉帳密碼後，「洪經理」、「黃志強」再分別訛
      稱為取信銀行及獲取更低利率，詐騙乙○○、丁○○二人依渠等指示於五月十
      五日、十七日各存入五十萬元於被告前開台北銀行帳戶，惟旋遭前述詐欺集團
      成員，以提款卡及臨櫃提款方式提領五十萬元得手，嗣被害人乙○○前往查詢
      帳戶時，始知受騙等情，業據被害人乙○○於警訊、偵訊及本院調查時指訴甚
      詳，並有剪報一張、乙○○台北銀行綜合存款存摺及內頁影本三張、美商花旗
      銀行跨行匯款申請書影本一紙、被告甲○○前開台北銀行帳戶之交易往來明細
      資料一份在卷可憑（見台灣台南地方法院檢察署九十年發查字第九四六號卷第
      五頁至第十二頁、第二十四頁），足認被告前開台北銀行活儲綜合存款帳戶（
      帳號為00000000000─九號）確實供作自稱「黃志強」、「洪經理
      」等人向被害人乙○○、丁○○詐騙金錢所用，至屬灼然。
    (二)被告甲○○初於警訊時辯稱：伊在九十年四月十二日至台北銀行桃園分行申辦
      活儲綜合存款帳號00000000000─九號帳戶，並將存摺及提款卡一
      塊放在其位在桃園市○○路六十九號五樓之五住處，後在同年五月三日遭人拿
      走，但因小孩生病所以沒有去報遺失云云（見台灣台南地方法院檢察署九十年
      發查字第一０九三號卷第十四頁至第十五頁）；後於檢察事務官詢問時稱：九
      十年四月間在台北銀行桃園分行以一百元開戶，並辦理提款卡，但是從未存或
      領過錢，也未曾使用過提款卡領錢，申辦提款卡後丙○○有使用提款卡變更密
      碼，但沒有告知變更後的密碼，之後存摺、提款卡在九十年五月初住處遭竊，
      存摺及提款卡即一併遺失，因小孩感冒住院三天所以沒有通知銀行云云（見同
      上發查卷第六十頁至第六十一頁）；再經檢察官訊問伊該帳戶印鑑章去向時，
      被告初稱要回去找一找云云（見台灣桃園地方法院檢察署九十年偵字第二００
      四０號卷第五十九頁）；後又改稱至台北銀行補摺時為警逮捕，後來只拿到身
      份證，印章及存摺均被扣下云云（見同上偵卷第六十四頁），然在本院調查時
      卻改稱：存摺、印章係以紙盒裝好放在化妝台抽屜裡一起遭人竊走，在九十年
      五月中旬要搬家時檢查東西才發現存摺不見，當天發現後馬上就去掛失補辦云
      云（見本院九十二年三月五日訊問筆錄），綜上，被告甲○○就上開台北銀行
      存摺、提款卡、印章是否同時遺失？何時遺失？如何發現遺失？發現遺失後有
      無立即掛失等情，歷次所為辯解均不相同，是其所辯何者可採非無疑義。而倘
      依被告前開之辯詞，其前述銀行存摺、印章及提款卡係於九十年五月初、中旬
      在家中發現遺失或遭竊，然家裡物品雜多，茍係遭竊，焉可能其他物品均未遭
      翻動或竊取而僅遺失該台北銀行存摺、印章、提款卡？又金融存款帳戶事關存
      戶個人財產權益之保障，其與存戶印鑑章結合，專有性自屬更高，若落入不明
      人士手中，極易被利用為取贓之犯罪工具，是一般人均有妥為保管以防止他人
      任意使用之認識，如被告前所辯稱存摺、印鑑章及提款卡等係遭竊等語屬實，
      為何被告肯甘冒存摺、印鑑及提款卡，遭有心人士作為犯罪工具利用之危險，
      而遲遲不報案或向銀行辦理掛失，反遲至同年五月二十四日即本件被害人乙○○、丁○○已向檢警單位報案處理，凍結該台北銀行帳戶之後始前往銀行辦理
      掛失手續（此有前開最近交易詳情單及台北銀行單摺掛失止付及補領申請書等
      附卷可資佐證），其甚且自承在辦理存摺掛失止付手續時，未主動告知銀行行
      員印鑑章遺失或遭竊一事，刻意隱匿印鑑章不同之事實逕在前開掛失止付及補
      領申請書上蓋印印文等情（見本院九十三年二月二十五日審理筆錄），凡此種
      種均悖於一般人管理帳戶之常情，被告辯稱伊前揭帳戶係經遭竊或遺失，而未
      提供予他人使用云云，顯與常情不符，自難採信。至證人丙○○雖於本院審理
      時證稱：其與被告甲○○為同居關係，雖未結婚但共同育有二子，其有跟被告
      一同至台北銀行開戶，拿到提款卡後有一起去變更密碼，由被告自己操作變更
      後將新密碼記在原本密碼卡上，其並沒有去看它，後來在九十年四月份左右發
      現被告放在房間抽屜內之臺北銀行存摺、印章、提款卡及密碼卡均不見（一起
      放在銀行發的存摺套子裡），其告知被告這件事時，被告說裡面沒有多少錢，
      而且他要工作沒有什麼時間去掛失，不過等到他休息有空就立刻去銀行掛失，
      而因為該抽屜很亂所以也不知道除了遺失該存摺、印章、提款卡外尚有無其他
      東西遺失，那段期間小孩因疝氣及割包皮而在怡仁醫院住院，但都是伊在醫院
      照顧小孩等語（見本院九十三年二月二十五日審理筆錄），姑不論證人丙○○
      與被告為同居關係，情同夫妻而語多迴護，單就被告上開台北銀行帳戶提款卡
      密碼使用、變更情形，證人丙○○於偵查證稱：因被告不會使用所以由其變更
      提款卡密碼，但以忘記密碼等語（見同上偵卷第五十八頁），顯已與其於本院
      審理時前後不一致，再徵諸被告及證人丙○○就有關本案重要爭點即上開台北
      銀行存摺、印章及提款卡如何放置保存？何時遺失？如何發現遺失？遺失後為
      何未前往掛失原因等情，二人所為供述亦均不相同，從而證人丙○○上述所為
      證詞尚不能資為被告有利之認定。
    (三)復參以本件被害人乙○○、丁○○所存入款項，均立即遭人以語音轉帳之方式
      轉匯入被告上開帳戶內，且立即遭人以提款卡及臨櫃提款之方式提領一節，已
      如前述，而被告於台北銀行桃園分行之活期儲蓄存款帳戶設有存摺密碼及提款
      卡密碼，其中提款卡密碼須經客戶於自動提款機變更密碼後方得使用一情，有
      台北銀行桃園分行九十一年十月十七日北銀桃字第九一六０二五七三００號函
      可資為證，是該帳戶內所有款項之提領均需輸入該項密碼始得為之，若非經由
      被告同意使用該存摺或提款卡，他人何以得順利提領前開款項？況且臨櫃提款
      更須核對原留存印鑑章乃眾所周知之事，是被告如未告知密碼及提供印鑑章，
      持卡提款之人如何知悉被告提款卡之密碼、臨櫃提款之人又何能提出存摺密碼
      、印鑑章供銀行行員核對無訛後同意其提領款項？益徵被告上開所辯，顯係事
      後卸責之詞，不足採信，被告應有提供前揭存摺、提款卡、印章及密碼予自稱
      「洪經理」、「黃志強」等人所組成之詐騙集團，作為詐欺被害人乙○○、丁○○犯罪所用，應堪認定。
    (四)次查，一般國人向金融機構開設帳戶，並無任何法令限制，若係用於存提款之
      正當用途，大可光明正大自行申請使用，而帳戶之用途係用來存提款項，一旦
      有人收集他人帳戶做不明使用，依一般常識認知，極易判斷乃係該隱身幕後之
      使用人基於使用別人之帳戶，存提款情形可不易遭人循線追查之考慮而為，自
      可產生與不法犯罪目的相關之合理懷疑，且依一般稍具知識之人，對於日常生
      活常見之不法之徒，利用他人帳戶以掩人耳目進行之不法行為中，最常見者不
      外乎詐騙他人錢財，而以帳戶作為洗錢工具，是存摺、提款卡等乃係個人重要
      物件，一般人自不會任意交由他人保管，被告竟仍將其帳戶、存摺、提款卡及
      重要之提款密碼，均交予來路不明人士使用，則被告對該收集帳戶之人可能利
      用帳戶從事詐欺犯罪應可預見其發生，而被告仍願意提供使用，足見被告於提
      供帳戶之時，主觀上有幫助他人詐欺取財之故意，應可認定。至被告於九十年
      五月二十四日原欲至台北銀行桃園分行辦理掛失止付後為警查獲等情，為被告
      所不否認，且有台北銀行桃園分行九十二年三月十八日北銀桃字第九二六００
      五四四００號函暨所檢附之單摺掛失止付及補領申請書在卷可稽，然被害人乙○○所存入之款項早已於九十年五月十五日轉匯入被告上開帳戶，所轉匯之款
      項亦經該帳戶存摺及提款卡之使用人順利提領，被告事先既同意他人使用該帳
      戶為詐欺犯行之用，該人並因其幫助取得詐欺之款項，則其嗣後所為之掛失行
      為並無礙其先前已然完成幫助行為之事實，至為明確。
    (五)至依被害人乙○○、丁○○之指訴內容，僅稱該名自稱「洪經理」之人曾提過
      「甲○○」為公司要員，然其被詐欺過程中並未曾直接與被告有聯繫或見面談
      論前揭相關詐欺犯行（見本院九十二年三月五日訊問筆錄），是依被害人乙○○指訴內容，僅能證明實際對其為詐欺犯行者，係自稱「黃志強」及「洪經理
      」等不詳姓名、年籍之成年男子所組成犯罪集團成員。而參酌詐欺犯行中之收
      受詐欺款項，固屬整個詐欺犯行之重要環節，然客觀上收受詐欺款項之方法多
      端，倘由犯罪行為人親自出面收受被害人之詐欺款項，自可認定已屬於詐欺犯
      罪構成要件之行為分擔，然若被害人係以透過匯款之間接方式付出款項，而由
      犯罪行為人收受者，客觀上實係由該銀行業者直接受取財物之交付，此與直接
      由被害人親手交付詐欺款予犯罪行為人，尚屬有別，是僅提供帳戶讓被害人存
      入款項之行為，性質上僅可認為係詐欺取財構成要件以外之幫助行為，尚難遽
      認係與前述詐欺集團成員本於共同犯罪之犯意聯絡，而有參與或分擔向被害人
      詐欺之犯行。況使用他人帳戶犯罪者，本欲利用被告前揭帳戶以隱瞞其自身身
      份而逃避警方追緝，是被告雖可預知使用其帳戶者將利用其所交付之提款卡及
      帳戶等物，供為詐欺等不法犯行，然其是否已有將使用帳戶者所實施之詐欺犯
      行，視為己身犯行之共同犯意聯絡，實非無疑。故本案被告甲○○固提供其存
      摺、提款卡及密碼予詐欺集團使用之犯行，然應僅止於幫助詐欺之故意，而為
      詐欺構成要件以外之行為，併此敘明。
    (六)綜上所述，被告前揭所辯，僅係事後卸責之詞，不足採信，伊前述幫助詐欺犯
      行已經證明，應依法論科。
二、按幫助犯之成立，主觀上行為人須有幫助故意，客觀上須有幫助行為，意即需對
    於犯罪與正犯有共同之認識，而以幫助之意思，對於正犯資以助力，而未參與實
    施犯罪之行為者而言（參照最高法院七十五年度台上字第一五○九號、八十八年
    度台上字第一二七０號判決意旨）。是核被告甲○○將所有之台北銀行帳戶提供
    予他人，供他人詐騙財物，其顯係基於幫助他人詐欺財物之犯意，且所為提供銀
    行存摺、印章及提款卡予他人之行為，亦屬刑法詐欺罪構成要件以外之行為，其
    既以幫助他人犯罪之意思而參與犯罪構成要件以外之行為，故應論以幫助詐欺取
    財罪，又被告係幫助他人犯罪而為幫助犯，依刑法第三十條第二項規定減輕其刑
    。至公訴意旨雖認被告甲○○所為係詐欺取財之共同正犯，然查，被告甲○○僅
    提供銀行存摺、提款卡兼密碼、印章給該自稱「黃志強」、「洪經理」等成年人
    所組成之詐騙集團，尚非刑法第三百三十九條第一項之詐欺取財罪構成要件之行
    為，應僅係幫助行為，且其亦僅以幫助之意思為之，業如前述，是本件並無證據
    足資證明被告確有參與詐欺犯行之構成要件行為，亦無證據證明被告與該詐騙集
    團成員有何犯意聯絡或行為分擔，是其所為應僅屬幫助行為而已，而蒞庭之公訴
    檢察官於基本社會事實同一之範圍內，當庭變更起訴法條為刑法第三十條第一項
    、第三百三十九條第一項之詐欺取財罪之幫助犯，爰不再諭知變更起訴法條，附
    此敘明。另公訴人於準備程序指稱被告於九十年四月二十四日亦有詐騙行為云云
    ，然本件除被害人乙○○及丁○○外，並未有其他被害人姓名年籍、受騙金額、
    時間等資料資為佐證，且被告係基於一幫助詐欺取財之決意而一次提供前揭台北
    銀行帳戶存摺、提款卡、印章等，供「黃志強」、「洪經理」等犯罪行為人作為
    向被害人詐欺取財時收受匯款之帳戶，被告實僅有一次提供帳戶之幫助詐欺行為
    ，縱有多數被害人、多次匯款紀錄，然被告既僅有一幫助行為，自無連續詐欺之
    問題；再被害人乙○○、丁○○夫妻係依自稱「黃志強」、「洪經理」之指示，
    接續匯入一百萬元至被告之前開帳戶內，自稱「黃志強」、「洪經理」之犯罪集
    團就此部分亦非連續詐欺乙○○、丁○○之款項，被告當無論以幫助連續詐欺罪
    可言，特予說明。爰審酌被告甲○○前未曾受有期徒刑以上刑之宣告，此有台灣
    高等法院被告全國前案紀錄表一份在卷可稽，素行尚稱良好，因貪圖小利而提供
    帳戶幫助、供給詐騙集團成員使用之犯行，使得此等集團真正身分之追查困難重
    重，助長詐欺集團之猖獗，破壞社會治安及金融秩序甚鉅，犯後又未見悔意，本
    不宜寬貸，然考量其僅係提供帳戶，並未直接參與詐欺犯行而非實際詐欺集團獲
    取暴利之人，犯罪情節較輕微，被害人乙○○、丁○○因此受騙金額達一百萬元
    等一切情狀，量處如主文所示之刑，並依法諭知易科罰金之折算標準，以示儆懲
    。
據上論斷，應依刑事訴訟法第二百九十九條第一項前段，刑法第三十條、第三百三十
九條第一項、第四十一條第一項前段，罰金罰鍰提高標準條例第一條前段、第二條，
判決如主文。
本案經檢察官張尹敏到庭執行職務。
中      華      民      國    九十三    年      三      月      十      日
                                 臺灣桃園地方法院刑事第六庭
                                     審判長法  官  林孟宜
                                           法  官  錢建榮
                                           法  官  何俏美
右正本證明與原本無異。
如不服本判決，應於判決送達後十日內向本院提出上訴狀( 應附繕本 )，上訴於
臺灣高等法院。
                                           書記官  王泰元
中      華      民      國    九十三    年      三      月      十一    日
附錄本案論罪科刑法條：
刑法第三百三十九條
意圖為自己或第三人不法之所有，以詐術使人將本人或第三人之物交付者，處五年以
下有期徒刑、拘役或科或併科一千元以下罰金。
以前項方法得財產上不法之利益或使第三人得之者，亦同。
前二項之未遂犯罰之。
